【裁判字號】    99,台上,5834
【裁判日期】    990923
【裁判案由】    違反毒品危害防制條例
【裁判全文】
最高法院刑事判決            九十九年度台上字第五八三四號
上  訴  人  台灣高等法院檢察署檢察官
被      告  甲○○
上列上訴人因被告違反毒品危害防制條例案件，不服台灣高等法
院中華民國九十九年六月二十三日第二審判決（九十九年度上訴
字第一二六九號，起訴案號：台灣桃園地方法院檢察署九十八年
度偵字第二三五七九號），提起上訴，本院判決如下：
    主  文
原判決關於無罪部分撤銷，發回台灣高等法院。
    理  由
本件原判決以公訴意旨略以：被告甲○○明知甲基安非他命為毒
品危害防制條例第二條第二項第二款所定之第二級毒品，不得販
賣，竟基於販賣第二級毒品甲基安非他命之犯意，於民國九十八
年十月十三日上午八時四十九分許，在桃園縣中壢市中原大學被
告住處樓下附近，以新台幣（下同）一千元之價格販賣第二級毒
品甲基安非他命予綽號「小明」之男子，因認被告涉犯毒品危害
防制條例第四條第二項之販賣第二級毒品罪嫌等情。但經審理結
果，認為不能證明被告犯罪，因而撤銷第一審關於此部分論處罪
刑之判決，改判諭知被告無罪，固非無見。
惟查：證據之取捨、證明力之判斷及事實之認定，雖屬事實審法
院自由判斷之職權，但此項職權之行使，應受客觀存在之經驗法
則、論理法則所支配，方為適法，此觀刑事訴訟法第一百五十五
條第一項之規定自明。又被告之自白固不得作為認定犯罪之唯一
證據，而須以補強證據證明其確與事實相符，然茲所謂之補強證
據，並非以證明犯罪構成要件之全部事實為必要，倘其得以佐證
自白之犯罪非屬虛構，能予保障所自白事實之真實性，即已充分
。又得據以佐證者，雖非直接可以推斷該被告之實施犯罪，但以
此項證據與被告之自白為綜合判斷，若足以認定犯罪事實者，仍
不得謂其非屬補強證據。其所補強者，不以事實之全部為必要，
祇須因補強證據與其陳述相互印證，依社會通念，足使事實獲得
確信者，即足當之。原判決認定被告無罪之理由，無非係以：雖
被告於歷次偵、審中均坦承有此次販賣第二級毒品之犯行，然該
部分自白並不能作為認定被告有本件販賣第二級毒品甲基安非他
命犯行之唯一證據，尚須以其他補強證據證明，而公訴人所提之
唯一補強證據為九十八年十月十三日綽號「小明」之男子傳送予
被告，內容為「你手上還有沒有那一批有味道的可以在（應為『
再』之誤）先拿一張給我好嗎我十五號在（亦為『再』之誤）一
起還你拜託你了謝謝」簡訊一則（見偵查卷第一一一頁），然觀
其內容充其量僅能認定綽號「小明」之男子有欲向被告購買毒品
之意，尚無從證明被告與綽號「小明」之男子間確有實施毒品交
易行為，且亦無交易之地點、數量及金額資以為憑，而與被告交
易之綽號「小明」之男子更無確切之姓名、住所以供傳喚查證，
誠難以上開不確定之簡訊而遽入被告於罪，而為被告有利之認定
。然被告於九十八年十月二十七日、同年十二月十一日檢察官偵
查經提示通訊監察譯文時，均自白有於該譯文所示之九十八年十
月十三日上午八時四十九分許，在其住處樓下，以一千元之價格
販賣第二級毒品甲基安非他命０．二公克予行動電話號碼000
0000000號之持有者即綽號「小明」之人（見偵查卷第二
十六頁、第八十八頁），而於第一審及原審時對於檢察官起訴該
部分犯罪事實復未予爭執（見第一審卷第二十八頁反面、第三十
八頁；原審卷第二十八頁反面），並有上開通訊監察譯文可憑，
能否謂本件犯罪之地點、數量及金額均無憑據，似有疑問。又被
告與綽號「小明」者間之通訊，除九十八年十月十三日上午八時
四十九分三十九秒，綽號「小明」之男子傳內容為「你手上還有
沒有那一批有味道的可以在先拿一張給我好嗎我十五號在一起還
你拜託你了謝謝」予被告外，於稍早前之九十八年十月十二日二
十三時二十四分十五秒，該綽號「小明」之男子傳簡訊予被告，
內容為：「妹子現在跟你拿一張現金的可不可以給我重量高於０
．二五低於０．三之間可以嗎」；於九十八年十月十三日上午一
時十八分二十九秒，被告回傳簡訊稱：「我因為這有人被抓所以
我現在拿的也很甘苦！你有要求我現在最多給到二五！以前可以
給到三五是因為以前沒出事拿的便宜！但現在是跟別人！不能跟
直」（見偵查卷第一一一頁）；而於其後之九十八年十月十三日
十七時一分三十八秒，該綽號「小明」之男子又傳簡訊予被告，
內容為「你拿一千元來給我先給你五百好不好」；於九十八年十
月十三日十七時三分四十六秒被告回傳簡訊稱：「一樣十五號給
嗎？」（見偵查卷第一一八頁）。綜合被告前揭自白，上開通訊
監察內容何以不足資為本件犯罪之補強證據，饒有研求之餘地。
況若認被告前開自白及上揭通訊監察內容均不足作為認定犯罪事
實之基礎，何以同此證據資料，原判決就同一販售對象（即綽號
「小明」之人），卻將之引為論處被告販賣第二級毒品罪刑之依
據（見原判決附表四），就相同之證據內容，為相異之法律評價
，所為論斷是否有違經驗法則及論理法則，亦值探究。檢察官上
訴意旨執此指摘原判決此部分不當，尚非全無理由，應認原判決
關於無罪部分，有撤銷發回更審之原因。至本件聲請搜索卷之交
易對象一覽表已載明0000000000號行動電話之申請人
為李美蓮、持有者疑為李美蓮之子李益祥，並有詳細年籍資料可
稽，案既發回，宜一併查明，以釐清真象。
據上論結，應依刑事訴訟法第三百九十七條、第四百零一條，判
決如主文。
中    華    民    國  九十九  年    九    月  二十三  日
                      最高法院刑事第五庭
                          審判長法官  陳  正  庸
                                法官  林  秀  夫
                                法官  林  瑞  斌
                                法官  王  聰  明
                                法官  謝  靜  恒
本件正本證明與原本無異
                                      書  記  官
中    華    民    國  九十九  年    九    月  二十八  日
                                                     M

司法院資訊處製作；財團法人民間司法改革基金會備份。
